臺灣南投地方法院民事判決
111年度訴字第179號
原      告  泰鋒環保科技

法定代理人  王端賦  

被      告  鈺豐汽車修配廠

法定代理人  黃精豐  
訴訟代理人  陳寶珠  
上列當事人間損害賠償事件，本院於民國111年7月14日言詞辯論
終結，判決如下：
    主  文
原告之訴及假執行之聲請均駁回。
訴訟費用由原告負擔。
    事  實
壹、程序方面：
一、按非法人之團體，設有代表人或管理人者，有當事人能力，
    民事訴訟法第40條第3項定有明文。是以合夥組織，如具備
    非法人團體之要件者，有當事人能力，得以合夥名義為當事
    人，而以其代表人為法定代理人（最高法院98年度台上字第
    1634號判決意旨參照）。經查：兩造為合夥組織，均設有負
    責人，對外並為該合夥之代表，復有一定名稱、事務所及一
    定之目的、獨立之財產，有經濟部商工登記公示資料查詢結
    果、依營業人統一編號查詢結果在卷可稽（見本院卷第39頁
    、第41頁）。依前揭說明，兩造均有當事人能力，並得由其
    等之負責人為本件訴訟，合先說明。
二、原告經合法通知，無正當理由，未於最後言詞辯論期日到場
    ，核無民事訴訟法第386條所列各款情形，爰依被告之聲請
    ，由其一造辯論而為判決。　　　
貳、實體方面：
一、原告主張略以：原告為經營資源回收業者，均使用大型柴油
    車作為營業用車，原告前於民國110年間，欲汰換名下所有
    之車牌號碼000-0000號自用大貨車（下稱系爭大貨車），並
    依大型柴油車汰舊換新補助辦法（下稱補助辦法）第3條、
    第5條規定，向行政院環保署申請補助款，遂於109年11月23
    日完成前開大貨車報廢事宜，再於110年2月19日向被告訂購
    廠牌DAF、480匹馬力、35噸車輛乙部（下稱系爭車輛），並
    與被告簽立車輛訂購合約書（下稱系爭契約）。依系爭契約
    約定，被告應於110年7、8月間交付系爭車輛，供被告持以
    依補助辦法申辦補助款新臺幣（下同）55萬元。詎被告遲至
    111年2月間始交付系爭車輛，致原告未能依補助辦法第3條
    規定，於報廢車輛完成後1年內完成購車、領用牌照，而完
    成申請補助款事宜，原告因此受有未能領得補助款55萬元之
    損失，爰依民法第229條、第231條、第216條規定，請求被
    告給付等語。並聲明：被告應給付原告55萬元及自起訴狀繕
    本送達翌日起至清償日止，按週年利率5％計算之利息；原告
    願供擔保，請准宣告假執行。
二、被告抗辯略以：原告固曾於110年2月19日向被告訂購系爭車
    輛，並簽立系爭契約，然系爭契約所約定之交車日期，業已
    註明為「預定交車日期」，被告有口頭告知因疫情因素，交
    車期間未定，堪認兩造並無約定確定之交車日期；且原告亦
    未將其購入系爭車輛，將依補助辦法領取補助款乙事，告知
    被告，且亦無委託被告處理，被告自無從知悉有此情形，基
    於上開原因，被告自無需就原告未能領得補助款乙事，負損
    害賠償責任等語。並聲明：如主文第1項所示。
三、本院之判斷：
　㈠按給付有確定期限者，債務人自期限屆滿時起，負遲延責任
    ；給付無確定期限者，債務人於債權人得請求給付時，經其
    催告而未為給付，自受催告時起，負遲延責任。其經債權人
    起訴而送達訴狀，或依督促程序送達支付命令，或為其他相
    類之行為者，與催告有同一之效力；前項催告定有期限者，
    債務人自期限屆滿時起負遲延責任，民法第229條第1、2、3
    項定有明文。所謂確定期限係指期限之到來已經具體指定其
    期日，故於該期日屆至時，債務人尚未給付，即負遲延責任
    。又所謂不確定期限係指期限之屆至雖屬確定之事實，但何
    時屆至則未確定，其情形有二：一為未定期限，又稱不定期
    債務，債權人得隨時請求清償（民法第315條參照），自得
    隨時為催告，債務人亦得隨時為清償。一為雖定有期限而其
    屆至之時期不確定，又稱不確定期限之債務，不確定期限之
    債務，在期限屆至以前，債權人不得請求清償（民法第316
    條參照），自不得催告，債權人係於清償期屆至以後，始得
    請求債務人給付，即於期限屆至，得請求時，經債權人催告
    而未為給付，債務人自受催告時起，始負遲延責任。次按解
    釋意思表示，應探求當事人之真意，不得拘泥於所用之辭句
    ，民法第98條定有明文。又解釋當事人所立書據之真意，不
    能拘泥字面或截取書據中一、二語，任意推解致失真意，應
    以當事人立約當時之真意為準；而真意何在，又應以過去事
    實及其他一切證據資料為斷定之標準，不能拘泥文字致失真
    ；如兩造就其真意有爭執時，應從該意思表示所根基之原因
    事實、經濟目的、一般社會之理性客觀認知、經驗法則及當
    事人所欲使該意思表示發生之法律效果而為探求，並將誠信
    原則涵攝在內，藉以檢視其解釋結果對兩造之權利義務是否
    符合公平正義（最高法院96年台上字第286號判決意旨參照
    ）。
　㈡經查：
　⒈原告主張其前所有之系爭大貨車，於109年11月23日完成報廢
    事宜，且於110年2月19日與被告簽立系爭契約，向被告訂購
    系爭車輛，被告則於111年2月交付系爭車輛乙節，未經被告
    以書狀或言詞爭執，並有車輛異動登記書、系爭契約、汽車
    新領牌照登記書、交通部公路總局新竹區監理所苗栗監理站
    111年5月5日竹監苗站字第11101194595號函在卷可參（見本
    院卷第21頁、第23頁、第29頁、第65頁至第68頁）。原告前
    開主張，應堪信為真實。而系爭大貨車為2期大型柴油車，
    於109年11月23日完成車籍報廢，並於110年5月31日完成車
    體回收，如原告於110年11月23日完成新車領牌，即符合補
    助辦法第3條第1項第2款規定，且若於110年12月10日前提出
    申請，並換購6期新車（35噸）者，可獲得補助款55萬元乙
    節，亦有行政院環保署111年6月2日環署空字第1110042279
    號函附卷可參（見本院卷第91頁至第100頁），亦堪認為真
    實。
　⒉原告主張因被告遲延交付系爭車輛，致其受有未能領取補助
    款55萬元之損失等等，然關於兩造有無約定交車期限乙事，
    已經被告以前詞置辯，原告即應就其主張負舉證之責。參以
    原告舉證之系爭契約雖有記載「預定交車日期：110年7至8
    月份」等語，並經原告基此主張被告至遲應於110年8月31日
    交付系爭車輛等等，惟依上開記載內容，可見兩造於系爭契
    約並無具體指定期日即特定年月日之情形，依前開說明，尚
    難認兩造於系爭契約已有約定給付期限之情事。再參以原告
    於110年6月25日傳送予被告之訊息，係稱「老闆娘後來有幫
    我問車嗎？」，經被告員工回稱「月底台塑開會在確定」，
    原告再稱「看怎樣你再跟我說」等語，有原告提供之聊天紀
    錄翻拍照片可參（見本院卷第25頁）。則倘兩造如於系爭契
    約有約定具體特定之交車日期，原告自無須關注被告與其上
    游廠商即台塑汽車股份有限公司（下稱台塑汽車）接洽情形
    ，僅需於交車日期屆至後，請求被告給付系爭車輛即可；然
    依原告所傳送之前開訊息之內容，其就系爭車輛交付情形需
    由台塑公司開會決定乙事，僅稱「看怎樣你再跟我說」等語
    ，顯然對於被告交付系爭車輛需依台塑公司內部開會決定乙
    事，彷彿早有預見情形；且其對被告於110年間7、8月間能
    否交付系爭車輛，或被告於何時可交付系爭車輛，亦無再為
    詢問或反覆確認。依原告之前開舉措，更可證兩造縱於系爭
    契約所記載之「預定交車日期」有填載110年7至8月份等文
    字，僅為其等簽立系爭契約所預估可能交車期間，而非業已
    指定特定日期為給付期限。因此，兩造於系爭契約並無具體
    指定特定日期為交車期限，原告復無就被告應於特定日期交
    付系爭車輛乙事，再為舉證。足認被告於系爭契約之給付義
    務，係屬未定期限之給付。依民法第229條第2項規定，僅於
    原告催告被告給付而未為給付時，方陷於給付遲延。
　⒊而關於原告係於何時催告被告給付系爭車輛，雖經原告於本
    院審理時，陳述以：其司機至被告處修車保養時，均會要求
    被告交付系爭車輛，其亦有傳送訊息予訴訟代理人，訊息內
    容即如其所提供之訊息翻拍照片，其餘時候其都是以口頭方
    式要求被告交付車輛等等（見本院卷第79頁）。參之原告所
    傳送之訊息內容，已如前述，依其訊息內容觀之，僅係詢問
    車輛情形，並無催告被告履行給付義務即交付系爭車輛；而
    就原告曾以口頭或委由其司機催告被告給付乙事，復未經其
    舉證證明，是原告前開主張，亦難堪信為真實。
　㈢再者，損害賠償之債，以有損害之發生及有責任原因之事實
    ，並兩者之間有相當因果關係為其成立要件，如不合於此項
    成立要件，即難謂有損害賠償請求權存在（最高法院96年度
    台上字第1651號判決意旨參照）。而所謂相當因果關係，係
    指無此行為，雖必不生此種損害；有此行為，通常即足生此
    種損害者，是為有因果關係。無此行為，必不生此種損害；
    有此行為，通常亦不生此種損害者，即無因果關係（最高法
    院84年度台上字第2170號判決意旨參照）。故債務不履行之
    損害賠償責任，即須債務人債務不履行之客觀事實，通常足
    以發生該項損害，始有因果關係可言。經查：系爭車輛取得
    、申請核發牌照時間，是否在110年11月23日前，固與原告
    得否持系爭車輛，依補助辦法第3條、第5條規定申辦補助款
    有關，然原告得否請領補助款，仍需視車主有無於補助辦法
    所定期間內報廢車輛、提出申請，及由主管機關依前開辦法
    第3、5條規定，進行申請審查，方能決定是否核發補助款。
    依其情形，實難認債務人履行給付義務，債權人即車主通常
    即得持車輛申請領得補助款之結果。是縱被告有給付遲延情
    形，原告未能領得補助款55萬元之損害，亦無與被告給付遲
    延乙事，具有相當因果關係。
　㈣從而，兩造於系爭契約未約定具體特定之給付日期，且原告
    亦無催告被告履行給付即交付系爭車輛，已經本院認定如前
    。故原告主張被告未依系爭契約所約定內容交付系爭車輛，
    而陷於給付遲延乙節，即非可採。而被告並無給付遲延情形
    ，原告主張其得依民法第229條、第231條第1項規定，請求
    被告負損害賠償責任等等，自屬無據。
四、綜上所述，原告依民法第229條、第231條、第216條規定，
    請求被告給付55萬元及自起訴狀繕本送達翌日起至清償日止
    ，按週年利率5％計算之利息，為無理由，應予駁回。原告之
    訴既經駁回，其假執行之聲請即失所依據，併予駁回。
五、訴訟費用負擔之依據：民事訴訟法第78條。　　
中　　華　　民　　國　　111 　年　　7 　　月　　28　　日
                        民事第二庭法　官　劉玉媛
以上正本係照原本作成。
如對本判決上訴，須於判決送達後20日內向本院提出上訴狀。
如委任律師提起上訴者，應一併繳納上訴審裁判費。
中　　華　　民　　國　　111 　年　　7 　　月　　28　　日
                                  書記官　洪裕展